臺灣臺中地方法院刑事判決　　　　　　　 96年度訴字第381號
公　訴　人　臺灣臺中地方法院檢察署檢察官
被　　　告　丁○○
選任辯護人　張貴閩律師
　　　　　　張國隆律師
被　　　告　甲○○
上列被告因傷害等案件，經檢察官提起公訴（九十五年度偵緝字
第一三四六號、九十六年度偵字第一○七三號），被告於準備程
序中就被訴事實為有罪之陳述，經告以簡式審判之旨，並聽取意
見後，本院合議庭裁定由受命法官獨任進行簡式審判程序，判決
如下：
    主    文
丁○○、甲○○共同以非法方法，剝奪人之行動自由，各處有期
徒刑肆月，如易科罰金，均以銀元佰元即新臺幣玖佰元折算壹
日。
  犯罪事實及理由
一、犯罪事實：丁○○與丙○○係兄弟關係，乙○○則係丙○○
    之妻子，丁○○與丙○○夫妻間因家產分配糾紛，素來相處
    不睦，丁○○並曾將發票人丁○○、票面金額新臺幣（下同
    ）一百六十五萬元之本票一張，以及本院九十四年執字第一
    ○○○一號發還民事強制執行案款通知單二份（其中一份具
    領人係丁○○，另一份具領人為黃林阿米、黃運喜、黃梅英
    、黃月英、丁○○、丙○○、黃秀英等七人），交付與丙○○。嗣後丁○○因自認上開物品係遭強迫而交付，心有不甘
    ，竟與外甥甲○○共同基於傷害及以非法方法剝奪他人行動
    自由之犯意聯絡，先由甲○○邀集亦有犯意聯絡之不詳年籍
    姓名綽號「聰哥」之成年男子及三名不詳男子，於民國九十
    四年十二月十五日下午一時四十分許，前往丙○○及乙○○
    位於臺中縣后鄉○○村○○路一四四之二號住處一樓，強行
    關掉現場電源開關並扯掉電話線，由甲○○命令丙○○夫妻
    交出前開本票及通知單，因丙○○夫妻不從並欲報警，其中
    二名不詳男子即分持放置在現場之瓷器佛像及彈簧健身器材
    ，毆打丙○○及乙○○，丙○○因此受有頭皮撕裂傷二×○
    ‧三公分、背部挫傷多處之傷害，乙○○則受有受有頭皮撕
    裂傷四×○‧五公分之傷害，丙○○因此心生畏懼，而應甲○○之要求，由其中二名不詳男子陪同至上址三樓拿取通知
    單及本票，交付與甲○○。甲○○得手後，即轉交一名不詳
    男子，持往上址附近之便利商店，交付與在場等候之丁○○
    ，丁○○立即持具領人為丁○○之通知單，前往臺灣臺中地
    方法院出納室領取支票號碼Ａ00000000號、金額四
    百六十九萬五千二百三十五號元之國庫支票，甲○○等人則
    在上址內繼續限制丙○○夫妻不能離去，直至當日下午二時
    五十分許，丙○○領得上開國庫支票後，甲○○等人方離去
    上址，計丁○○夫婦遭剝奪行動自由計二小時又十分鐘。
二、證據名稱：
  (一)被告丁○○、甲○○於本院審理時之自白。
  (二)證人即被害人丙○○、乙○○於偵查中之證述。
  (三)被害人黃言喜、乙○○之診斷證明書二份、本院發還民事強
    制執行案款通知書影本二份、本院九十五年十月二十日中院
    慶會字第○九五○○○一四二一號函及所附領款收據、送件
    簿、民事強制執行案款收回通知書、刑案現場測繪圖、現場
    及被害人傷勢照片共四張等件。
三、按刑法第三百零二條第一項及第三百零四條第一項之罪，其
    所保護之法益均為被害人之自由，而私行拘禁，及不外以強
    暴、脅迫為手段，其罪質本屬相同，惟第三百零二條第一項
    之法定刑，既較第三百零四條第一項為重，則以私行拘禁之
    方法妨害人自由，縱其目的在使人行無義務之事，或妨害人
    行使權利，仍應逕依第三百零二條第一項論罪，並無適用第
    三百零四條第一項之餘地，最高法院二十九年上字第三七五
    七號著有判例可資參照。是核被告丁○○、甲○○所為，均
    係刑法第二百七十七條第一項之傷害罪及第三百零二條第一
    項之以非法方法剝奪他人行動自由罪。又被告二人行為後，
    刑法於九十四年二月二日修正公布，於九十五年七月一日施
    行。按行為後法律有變更者，適用行為時之法律，但行為後
    之法律有利於行為人者，適用最有利於行為人之法律，新修
    正刑法第二條第一項訂有明文。而刑法修正之比較新舊法，
    應就罪刑有關之共犯、未遂犯、想像競合犯、牽連犯、連續
    犯、結合犯，以及累犯加重、自首減輕暨其他法定加減原因
    （如身分加減）與加減例等一切情形，綜其全部罪刑之結果
    而為比較，並且應一體適用，不得割裂適用。本案之適用法
    律，經比較結果，以修正前刑法所規範之罰金刑、易科罰金
    折算標準及牽連犯規定較有利於行為人，應依刑法第二條第
    一項前段規定，一體適用修正前刑法相關規定。被告丁○○
    與甲○○事先共同謀議犯案，且被告甲○○與該四名不詳年
    籍姓名之成年男子間，亦有犯意之聯絡及行為之分擔，均應
    論以共同正犯。其等上開犯罪係以同一行為對丙○○、乙○○二被害人犯之，乃係一行為侵害二不同法益，為同種想像
    競合犯，依修正前刑法第五十五條前段規定，從一重處斷；
    又所犯傷害與以非法方法剝奪他人行動自由二罪間，有方法
    結果之牽連關係，依修正前刑法第五十五條後段規定，從較
    重之以非法方法剝奪他人行動自由罪處斷。另本案於本院審
    理中經被告二人認罪並表明願意與被害人和解，惟雙方因賠
    償金額無共識而未能成立和解，併此敘明。
四、依刑事訴訟法第二百七十三條之一第一項、第二百九十九條
    第一項前段、第三百十條之二、第四百五十四條第一項，刑
    法第二條第一項前段、第二百七十七條第一項、第三百零二
    條第一項、修正前第二十八條、第五十五條、第四十一條第
    一項前段，罰金罰鍰提高標準條例第一條前段、（修正前）
    第二條，現行法規所定貨幣單位折算新臺幣條例第二條，判
    決如主文。
五、如不服本判決，應於判決送達後十日內，向本院提出上訴狀
    （須附繕本），上訴於臺灣高等法院臺中分院。
中　　華　　民　　國　　96　　年　　5 　　月　　16　　日
  　                  刑事第八庭法　官　賴恭利
以上正本證明與原本無異。
                                書記官　陳貴卿
中　　華　　民　　國　　96　　年　　5 　　月　　16　　日
附錄論罪科刑法條：
刑法第277條第1項
傷害人之身體或健康者，處3年以下有期徒刑、拘役或1千元以下
罰金。
刑法第302條第1項
私行拘禁或以其他非法方法，剝奪人之行動自由者，處5年以下
有期徒刑、拘役或3百元以下罰金。
